臺灣高等法院刑事判決　　　　　　　　　　　　　九十三年度上更(一)字第二三號
　　上　訴　人
　　即　被　告　甲○○
　　選任辯護人　張振興律師
　　　　　　　　黃麗蓉律師
右上訴人因違反槍砲彈藥刀械管制條例案件，不服臺灣板橋地方法院九十一年度訴字
第二二一六號，中華民國九十二年六月三十日第一審判決（起訴案號：臺灣板橋地方
法院檢察署九十一年度偵字第一０五七五號）提起上訴，經判決後由最高法院發回，
本院判決如左：
    主  文
原判決關於違反槍砲彈藥刀械管制條例部分及執行刑撤銷。
甲○○被訴違反槍砲彈藥刀械管制條例部分無罪。
    理  由
一、公訴意旨略以：
    甲○○曾於民國八十八年間因違反毒品危害防制條例案件，經法院判處有期徒刑
    六月確定，於八十九年八月二十四日易科罰金執行完畢。詎不知悔改，明知未經
    許可不得持有其他可發射金屬或子彈具有殺傷力之槍枝，竟自不詳時間起，無故
    持有具有殺傷力仿ＢＥＲＥＴＴＡ廠半自動手槍製造之金屬玩具手槍換裝土造金
    屬槍管改造而成之改造手槍乙枝（槍枝管制編號：0000000000號；含
    彈匣乙個）。嗣其友人丙○○（業經臺灣板橋地方法院判決確定）因故與王榮基
    發生糾紛，為圖報復，竟夥同丙○○、洪孝承及許傑閔等共四人，共同基於犯意
    聯絡，於九十年九月十八日晚上九時三十分許，至王榮基位於臺北縣五股鄉○○
    路八十八號之住處，由甲○○持上開改造之手槍，並以槍柄擊打王榮基頭部，丙
    ○○則徒手毆打王榮基背部，另洪孝承及許傑閔則站在旁邊助勢，致使王榮基受
    有頭部撕裂傷之傷害（傷害部分業經撤回告訴）。隨後經甲○○指示，丙○○將
    前開手槍（含彈匣一個）及不具殺傷力之子彈二顆，藏置在五股鄉「水碓公園」
    公共廁所旁之石縫內。嗣經警於九十年九月二十三日晚上十一時三十分許，在臺
    北縣泰山鄉○○路一二四號前，當場逮捕丙○○，並於翌日凌晨四時許，由丙○
    ○帶同警方至上揭地點起獲改造手槍乙支（含彈匣一個）及未具殺傷力之子彈二
    顆，並循線得悉上情。因認被告犯槍砲彈藥刀械管制條例第十一條第四項之未經
    許可持有可發射金屬或子彈具有殺傷力之槍枝罪嫌。
二、按犯罪事實應依證據認定之，無證據不得認定其犯罪事實，刑事訴訟法第一百五
    十四條第二項定有明文。又事實之認定，應憑證據。如未能發現相當證據，或證
    據不足以證明，自不能以推測或擬制之方法，為裁判基礎。（最高法院四十年台
    上字第八六號判例意旨參照）。又以共犯之自白或其他不利於己之陳述，為認定
    被告犯罪之證據，不特與利用被告自己之自白作為其犯罪之證明同有自白虛偽性
    之危險，亦不免有嫁禍於被告而為虛偽供述之危險。故就刑事訴訟法第一百五十
    六條第二項之立法意旨觀之，共犯之自白或其他不利於己之陳述，固得作為認定
    被告犯罪之證據，但不得作為有罪判決之唯一證據，仍應調查其他必要之證據，
    以察其是否與事實相符，亦即仍須有補強證據以擔保該共犯自白之真實性，始得
    採為斷罪之依據，若不為調查，而專憑此項供述據為被告犯罪事實之認定，即與
    上開規定有違。又所謂補強證據，指除該自白或不利於己之陳述本身之外，其他
    足以證明自白之犯罪事實確具有相當程度真實性之證據而言，雖所補強者，非以
    事實之全部為必要，但亦須因補強證據與自白之相互利用，足使犯罪事實獲得確
    信者，始足當之。且共同被告不利於己之陳述，固得採為其他共同被告犯罪之證
    據，惟此項不利之陳述，須無瑕疵可指，而就其他方面調查，又與事實相符，始
    得採為其他共同被告犯罪事實之認定，最高法院四十六年台上字第四一九號判例
    亦可參照。
三、起訴所憑之證據：
    公訴意旨認被告甲○○涉犯右揭罪嫌，無非以被告於警詢時自白、被害人王榮基
    及證人丙○○、許傑閔、洪孝承之陳述，並有內政部警政署刑事警察局九十年九
    月二十八日刑鑑字第一九二五四九號鑑驗通知書附卷可稽，為其論據。
四、被告之辯解：
    被告甲○○於檢察官偵查中、原審及本院均否認有何違反槍砲彈藥刀械管制條例
    犯行，辯稱：當天丙○○稱遭王榮基毆打，渠就開車載伊等過去找王榮基，槍枝
    不是伊所有，伊是攜帶電擊棒在旁吆喝，並無持槍毆傷告訴人王榮基，若槍枝是
    伊的，何必要叫丙○○帶走，而且伊也不知道有搜到槍枝等語。
五、本院之判斷：
（一）按被告之自白，須非出於強暴、脅迫、利誘、詐欺、疲勞訊問、違法羈押或其
      他不正之方法，且與事實相符者，始得為證據。如果被告之自白，係出於不正
      之方法，並非自由陳述，則其取得自白之程序，已非適法，不問自白內容是否
      確與事實相符，因其非係適法之證據，即不能採為判決基礎，故審理事實之法
      院，遇有被告對於自白提出係出於不正方法取得之抗辯時，應先於其他事實而
      為調查。公訴意旨認定被告有前揭犯行，係依憑被告於警詢中之自白為其主要
      論據，然被告於偵查中否認警詢筆錄所載內容，並辯稱：警訊筆錄是警察寫的
      （偵查卷第五十頁）；於原審辯稱：是警察叫伊承認的（原審卷第四六頁）；
      並於本院前審辯稱：警訊筆錄是警察硬要伊承認的（上訴卷第四七頁）等情。
      綜觀被告之歷次供述，被告除於警詢中自白持有槍械外，於嗣後之偵、審程序
      皆堅決否認有任何持有槍械犯行。經本院傳訊證人即製作被告警詢筆錄之員警
      乙○○，於本院行交互詰問時結證稱：「‧‧‧逮捕甲○○後帶往派出所，我
      問他是否要做夜間詢問，他有簽名說不要，到翌日九時才開始詢問，偵卷第四
      頁所載之九十一年是筆誤，（既然甲○○不同意夜間詢問，為何會有此筆錄？
      ），﹝證人此時未回答﹞‧‧‧今天攜帶到庭筆錄，是問後又重新再問，第一
      份筆錄時間未超過夜間。」（參見九十三年四月十五日審判筆錄第四頁至第六
      頁），惟經本院當庭發現證人乙○○自行攜帶之留存警詢筆錄上有被告拒絕夜
      間詢問之記載，有該筆錄影本附卷，核與九十一年度偵字第一０五七五號卷所
      附之夜間警詢筆錄明顯不符，顯然警局詢問被告曾製作兩份筆錄，卻僅將其中
      一份附卷移送，且卷附之警詢筆錄，亦有該次筆錄之詢問問話時間為九十年九
      月二十九日下午十九時，結束時間遽為九十一年九月二十九日下午十九時四十
      分等明顯錯誤。承辦警員已證稱：被告於警詢時已明白陳述拒絕夜間詢問，然
      卷附警詢筆錄係自夜間十九時開始詢問，司法警察詢問犯罪嫌疑人既違背刑事
      訴訟法第一百條之三之規定，依同法第一百五十八條之二前段之規定，該警詢
      筆錄自無證據能力。
（二）而證人丙○○固於警詢及偵查中證述：上開改造手槍確係被告所有等語（見偵
      查卷第十二至十四頁第四十九頁背面及六十八頁），惟同案被告丙○○就本案
      顯有極高之利害關係，為避免其等藉誣指被告之方式卸免自己責任之可能性發
      生，就其所為之證述，自應較一般證人為更嚴格之檢證，除須無瑕疵外、尚須
      有相當之輔助證據以資證明所述與事實相符，方足為認定被告犯罪之依據。而
      本案扣案槍枝係由證人丙○○帶同警方至五股鄉「水碓公園」公共廁所旁之石
      縫內起獲，又無其他積極證據證明與被告相關，實難僅執此端即逕為被告犯罪
      事實之認定基礎。而丙○○因本件持有手槍業經臺灣板橋地方法院另案判決確
      定，雖經本院傳喚未到庭作證，惟其縱然到庭指證，乃屬共犯之自白，仍不得
　    作為認定被告犯罪之唯一證據，本院認無再傳喚之必要。
（三）另其他證人如許傑閔於原審審理中所述：當天伊與洪孝承在伊家喝酒，喝完酒
      後就要去找人一起喝，伊等就用走的去找甲○○，在路上時，看到甲○○開一
      台發財車，他在車上叫伊，伊與乾弟弟問他要去哪裡，伊不記得他當時怎麼講
      ，伊就上車跟他去了‧‧‧伊不清楚他們有無持槍等語（見原審卷第一五六頁
      至第一五七頁）；而證人洪孝承亦供稱：當天伊並未看見槍枝等語（原審卷第
      二二頁），另參酌被害人王榮基供述：伊可以確定案發時非丙○○毆打伊，而
      是與他一同前來之另三人等語（偵查卷第十六頁背面），均未明確指證被告持
      有改造槍械，尚難以違反槍砲彈藥刀械管制條例相繩。
（四）綜上所述，本件既非從被告甲○○身上或住處查獲扣案槍枝，自不得僅憑證人
      丙○○單方指證及無證據能力之被告警詢筆錄，率予認定被告持有上開槍械；
      此外，復查無其他積極證據足認扣案槍械確係被告所有或明知而持有，應認不
      能證明被告犯罪。
六、撤銷原判決之理由：
    原審未為詳予勾稽上揭證據，遽認被告甲○○共同未經許可，持有可發射子彈具
    有殺傷力之改造手槍犯行，並予論罪科刑，自有未洽。被告上訴指摘原判決不當
    ，為有理由，自應由本院予以撤銷改判，另為被告無罪之諭知。
七、適用之法律：
    刑事訴訟法第三百六十九條第一項前段、第三百六十四條、第三百零一條第一項
    前段。
本案經檢察官朱兆民到庭執行職務。
中　　　華　　　民　　　國　　九十三　　年　　　四　　　月　　二十九　　日
                              臺灣高等法院刑事第八庭
                                  審判長法  官  陳  祐  治
                                        法  官  王  炳  梁
                                        法  官  陳  晴  教
右正本證明與原本無異。
如不服本判決，應於收受送達後十日內向本院提出上訴書狀，其未敘述上訴之理由者
並得於提起上訴後十日內向本院補提理由書（均須按他造當事人之人數附繕本）。
                                        書記官  郭  台  發
中　　　華　　　民　　　國　　九十三　　年　　　四　　　月　　三  十 　　日
